ACORDAO-COMPLETO-2335422

ACÓRDÃO 2723/2019 ATA 11/2019 - SEGUNDA CÂMARA

VISTOS, relatados e discutidos estes autos em que se aprecia, nesta fase processual, Recurso de Reconsideração interposto contra o Acórdão 9.209/2017, retificado, por inexatidão material, pelo Acórdão de Relação 10.035/2017, ambos da Segunda Câmara,
ACORDAM os Ministros do Tribunal de Contas da União, reunidos em Sessão de 2ª Câmara, ante as razões expostas pelo Relator, em:
9.1. com fundamento no art. 32, parágrafo único, da Lei nº 8.443/1992 c/c o art. 285, § 2º, do Regimento Interno do TCU, conhecer do presente recurso e, no mérito, negar-lhe provimento;
9.2. dar ciência desta deliberação ao recorrente e aos demais órgãos e interessados cientificados do acórdão recorrido.

Recurso de reconsideração interposto contra acórdão  que julgou irregulares as contas do recorrente condenando-o em débito em razão da não comprovação da regular aplicação de parte dos recursos transferidos, na modalidade fundo a fundo, à conta do Programa Nacional de Alimentação Escolar (PNAE).

Segunda Câmara

Município de Ibateguara - AL.

3. Interessados/Responsáveis/Recorrentes:
3.1. Interessado: Fundo Nacional de Desenvolvimento da Educação (00.378.257/0001-81).
3.2. Responsável: Jose Valter de Azevedo (XXX.003.504-XX).
3.3. Recorrente: Jose Valter de Azevedo (XXX.003.504-XX).

13.1. Ministros presentes: Ana Arraes (Presidente), Augusto Nardes (Relator), Aroldo Cedraz e Raimundo Carreiro.
13.2. Ministros-Substitutos presentes: Marcos Bemquerer Costa e André Luís de Carvalho.

AUGUSTO NARDES

Ministro José Mucio Monteiro.

Adoto como relatório a instrução transcrita a seguir, com os ajustes de forma que julgo pertinentes, a qual foi elaborada no âmbito da Secretaria de Recursos (Serur) e cujo encaminhamento teve o aval do corpo diretivo da unidade técnica e do Ministério Público junto ao TCU (peças 60-63) :
"INTRODUÇÃO
1.	Trata-se de recurso de reconsideração interposto por José Valter de Azevedo, ex-prefeito do município de Ibateguara/AL (peça 49) , contra o Acórdão 9.209/2017 (peça 38) , retificado, por inexatidão material, pelo Acórdão de Relação 10.035/2017 (peça 44) , ambos da Segunda Câmara e sob a relatoria do Ministro José Múcio Monteiro, com o seguinte teor:
ACORDAM os Ministros do Tribunal de Contas da União, reunidos em Sessão da Segunda Câmara, com fundamento nos arts. 1º, inciso I; 16, inciso III, alíneas "b" e "c", 19, 23, inciso III, e 28, inciso II, da Lei 8.443/92, c/c os arts. 209, 210 e 214, inciso III, alínea "a", do Regimento Interno, em:
9.1 julgar irregulares as contas de Jose Valter de Azevedo, condenando-o  a pagar as quantias a seguir discriminadas, atualizadas monetariamente e acrescidas dos juros de mora, calculados a partir das datas indicadas até a data do recolhimento, com a fixação do prazo de 15 (quinze) dias, a contar da notificação, para comprovar, perante o Tribunal, o recolhimento da dívida aos cofres da Fundo Nacional de Desenvolvimento da Educação, na forma prevista na legislação em vigor, abatendo-se, na oportunidade, os valores porventura ressarcidos:
	Valor R$
	Data

	10.533,40
	31/08/2004

	10.851,00
	23/09/2004

	10.851,00
	29/10/2004

	10.851,00
	26/11/2004

9.2.autorizar, desde logo, a cobrança judicial da dívida, caso não atendida a notificação;
9.3.remeter cópia deste acórdão à Procuradoria da República no Estado de Alagoas, para as medidas que entender cabíveis.
HISTÓRICO
2.	Trata-se, originariamente, de tomada de contas especial (TCE) , instaurada pelo Fundo Nacional de Desenvolvimento da Educação (FNDE) , em desfavor de José Valter de Azevedo, ex-prefeito do município de Ibateguara/AL, em face da não comprovação da regular aplicação de parte dos recursos transferidos no exercício de 2004, na modalidade fundo a fundo, à conta do Programa Nacional de Alimentação Escolar (PNAE) .
2.1.	Os repasses federais realizados à Prefeitura Municipal de Ibateguara/AL, no exercício de 2004, vinculados ao PNAE-Fundamental, foram os seguintes, conforme informações constantes dos autos (peça 1, p. 4 e 322; peça 24, p. 29) :
	DATA
	VALOR (R$) 

	27/02/2004
	  9.404,20

	23/03/2004
	  9.404,20

	27/04/2004
	  9.404,20

	25/05/2004
	  9.404,20

	25/06/2004
	  9.404,20

	23/07/2004
	  9.404,20

	31/08/2004
	10.851,00

	23/09/2004
	10.851,00

	29/10/2004
	10.851,00

	26/11/2004
	10.851,00

	99.829,20

2.2.	Em fiscalização realizada no município, a Controladoria-Geral da União, atual Ministério da Transparência e Controladoria-Geral da União, impugnou o valor de R$ 86.902,00, relacionados aos repasses descritos acima, tendo em vista irregularidades descritas no Relatório de Demandas Especiais (RDE) 00190.003707/2003-39, relatadas resumidamente no acórdão combatido, nos seguintes termos (peça 40, p. 1-2) :
a) no que tange à empresa contratada Pentágono Comércio e Representação Ltda., cujas notas fiscais somam o valor de R$ 43.086,40: (i) empresa não cadastrada na Secretaria Estadual de Fazenda de Alagoas (Sefaz/AL) e inativa; (ii) empresa 'fantasma', conforme atestado pela Sefaz/AL no ofício 473/2005 SARE-SEFAZ/AL; e (iii) ausência nas notas fiscais dos atestes de recebimento dos produtos adquiridos; e
b) em relação à empresa contratada Suevit - Torres e Queiroz Ltda., cujas notas fiscais somam a importância de R$ 43.815,60: (i) empresa envolvida na operação Guabiru da Polícia Federal e já declarada inidônea pelo TCU no âmbito do Acórdão 2134/2009-TCU-Plenário; e (ii) ausência nas notas fiscais dos atestes de recebimento dos produtos adquiridos.
2.3.	Nesta Corte, após citação dos responsáveis e análise das alegações de defesa apresentadas, a unidade técnica propôs julgamento pela irregularidade das contas e débito aos responsáveis (peças 14-16) . O Ministério Público junto ao Tribunal de Contas da União (MPTCU) propôs o aprofundamento das investigações (peça 18) , por meio de diligências, proposta acatada pelo Relator a quo (peça 19) .
2.4.	 Depois de nova análise da unidade técnica sobre os documentos colhidos, alterando-se parcialmente o entendimento inicial (peças 34-36) , momento em que foi excluído do débito os valores pagos à empresa Suevit, remanescendo apenas os valores pagos à empresa Pentágono. Tal proposta foi acolhida pelo MPTCU (peça 37) e pelo Tribunal que, por meio do Acórdão 9.209/2017 (peça 38) , retificado, por inexatidão material, pelo Acórdão de Relação 10.035/2017 (peça 44) , ambos da Segunda Câmara e sob a relatoria do Ministro José Múcio Monteiro, julgou irregulares as contas dos responsáveis, imputando-lhes débito, na forma transcrita na introdução acima.
2.5.	Insatisfeito, José Valter de Azevedo interpôs o presente recurso de reconsideração (peça 49) , requerendo (peça 49, p. 7) :
A. SEJA ACOLHIDA A PRELIMINAR SUSCITADA, tendo em vista que o ressarcimento ao erário já está prescrito.
B. Acaso sejam superadas a preliminares suscitadas, SEJA RECEBIDO O PRESENTE RECURSO DE RECONSIDERAÇÃO, culminando com A PROCEDÊNCIA DO MESMO e, por conseguinte, REFORMANDO os r. ACÓRDÃOS PROFERIDOS NESTES AUTOS, EXTINGUINDO A PRESENTE TOMADA DE CONTAS ESPECIAL E EXCLUINDO A APLICAÇÃO DE TODA E QUALQUER SANÇÃO AO RECORRENTE JOSÉ VALTER.
C. Outrossim, com base no princípio da fungibilidade recursal, caso seja entendido que o recurso cabível no presente momento seria diverso do ora apresentado, requer que o presente seja recebido como se outro recurso fosse;
D. Alfim, SEJAM TODAS AS INTIMAÇÕES E NOTIFICAÇÕES feitos nos nomes dos advogados Savio Lucio Azevedo Martins, Gustavo Ferreira Gomes e Fernando Antônio Jambo Muniz Falcão.
ADMISSIBILIDADE
3.	Reitera-se o exame preliminar de admissibilidade (peça 51) , ratificado pelo Exmo. Sr. Ministro-Relator, na peça 53, que concluiu pelo conhecimento do recurso, suspendendo-se os efeitos dos itens 9.1 e 9.2 do Acórdão 9.209/2017, retificado, por inexatidão material, pelo Acórdão de Relação 10.035/2017, ambos da Segunda Câmara e sob a relatoria do Ministro José Múcio Monteiro, eis que preenchidos os requisitos processuais aplicáveis à espécie.
MÉRITO
4.	Delimitação
4.1.	Constituem objetos do recurso as seguintes questões: 
a) Se ocorreu, no caso, a prescrição quanto ao ressarcimento ao erário (peça 49, p. 2-5) ;
b) Se ocorreu a regular prestação de contas dos recursos federais do PNAE repassados ao município em 2004 e se o recorrente pode ser responsabilizado pelas irregularidades descritas nos autos (peça 49, p. 5-6) .
5.	Prescrição e ressarcimento ao erário (peça 49, p. 2-5) 
5.1.	O recorrente afirma ter ocorrido a prescrição quanto à ação de ressarcimento ao erário, no caso, impondo-se a revisão do julgado, tendo em vista os seguintes argumentos: 
a) Há entendimento predominante entre doutrinadores e tribunais sobre a existência de prazo prescricional nas ações de ressarcimento ao erário (peça 49, p. 2) ;
b) Diante da inexistência de prazo prescricional para o exercício do direito de cobrança de dívidas pelo ente público, a doutrina entende que, por isonomia, deve ser aplicada a regra contida no artigo 1º do Decreto 20.910/1932, que regula a prescrição do direito de cobrar dívidas ou direitos em face da União, Estados e Municípios, prevendo-se período de cinco anos. Esse posicionamento é reforçado pelo disposto no caput do artigo 1º da Lei 9.873/1999 e no inciso I do artigo 23 da Lei 8.429/1992, conforme acolheu o Ministério Público Federal, em procedimento análogo ao que ora se discute (peça 49, p. 3) 
c) Em todos os diplomas citados, a prescrição do direito de cobrar danos ao erário ocorre em cinco anos, posicionamento já reconhecido pelo Superior Tribunal de Justiça (STJ) (peça 49, p. 3-4) ;
d) Também não se sustenta o entendimento de que tais ações seriam supostamente imprescritíveis, em razão do disposto no §5º do artigo 37 da Constituição Federal. A interpretação que mais se amolda ao Sistema Constitucional vigente, acerca da parte final do referido dispositivo, é de que esse texto apenas ressalva que essas ações não teriam prazo prescricional estabelecido em lei específica. Logo, para esses casos, deve-se aplicar ou as regras referidas anteriormente ou a norma geral prevista no Código Civil, podendo-se citar entendimento do STJ nesse sentido (peça 49, p. 4) ;
e) Caso se adote as regras civis para fins de ressarcimento, com a vigência do atual Código Civil, o prazo prescricional passou a ser de cinco anos, tendo vencido, no presente caso, em 2007 (peça 49, p. 5) ;
f) Em qualquer hipótese, é indiscutível que a obrigação de ressarcir o erário pelos supostos prejuízos, como pretende esta Corte, já prescreveu, não havendo que se falar em ressarcimento (peça 49, p. 5) .
Análise
5.2.	Não assiste razão ao recorrente. De acordo com o enunciado 282 da Súmula do Tribunal de Contas da União (TCU) , as ações de ressarcimento movidas pelo Estado contra os agentes causadores de danos ao erário são imprescritíveis.
5.3.	Nessa linha, a prescrição quinquenal veiculada na Lei 9.873/1999 não se aplica aos processos de tomada de contas especial, por possuir como fundamento o exercício regular do Poder de Polícia, diferentemente das atividades de controle externo previstas na Constituição Federal, que encerram, entre outros, os atos de gestão (Acórdão 49/2008-TCU-Primeira Câmara, relatado pelo Ministro Marcos Bemquerer) .
5.4.	Igualmente, a prescrição quinquenal prevista no Decreto 20.910/1932 não se aplica aos casos em que o TCU responsabiliza determinado agente por ato de que resulte dano ao erário, uma vez que tem como objeto as dívidas passivas da União, dos Estados e dos Municípios, bem como todo e qualquer direito ou ação contra a Fazenda federal, estadual ou municipal (Acórdão 2279/2007-TCU-Segunda Câmara, relator Ministro Guilherme Palmeira) .
5.5.	Os processos de controle externo no âmbito do TCU também não se submetem à Lei 8.429/1992 (Lei de Improbidade Administrativa) (Acórdão 8824/2017-TCU-Primeira Câmara, relatado pelo Ministro José Múcio Monteiro) .
5.6.	Dessa forma, ainda que o tema se encontre em discussão no Poder Judiciário, com posições divergentes ou não consolidadas, deve-se considerar o intenso debate ocorrido nesta Corte, com manifestação congruente e com jurisprudência uniformizada acerca da imprescritibilidade das ações de ressarcimento ao erário.
6.	Regular prestação de contas dos recursos federais do PNAE repassados ao município em 2004 e se o recorrente pode ser responsabilizado pelas irregularidades descritas nos autos (peça 49, p. 5-6) 
6.1.	O recorrente afirma ter ocorrido a regular prestação de contas dos recursos federais do PNAE repassados ao ente municipal em 2004, bem como não poder ser responsabilizado pelas irregularidades descritas nos autos, tendo em vista os seguintes argumentos: 
a) O acórdão recorrido se embasa em fundamentos equivocados, ao discorrer não ter sido comprovada a aplicação dos recursos, por documentação idônea, tendo sido apresentado apenas extratos bancários, bem como que o recorrente não teria deixado ao gestor sucessor os documentos necessários para prestação de contas dos recursos repassados. Não houve aplicação indevida dos valores do PNAE relativos ao exercício de 2004, tendo o responsável observado a questão com espanto (peça 49, p. 5) ;
b) A prestação de contas relativa aos recursos repassados em 2004 do PNAE foi realizada, de forma tempestiva e correta. A impugnação parcial de despesas teve como fundamento vários supostos fatos considerados ilegais, como ausência de documentos comprobatórios, fraudes à licitação e contratação de empresas fantasmas (peça 49, p. 5) ;
c) Decorridos mais de 11 anos do final do mandato do recorrente, mostra-se difícil apresentar qualquer prova que possa corroborar o alegado no recurso, sobretudo porque a documentação ficou a cargo da Administração de Ibateguara/AL (peça 49, p. 5-6) ;
d) O recorrente não guarda cópia de documentos relacionados ao exercício da função consigo, pois eles devem fazer parte dos arquivos da própria Administração Pública municipal. Ele requereu junto à Prefeitura, em várias ocasiões, cópias de elementos probatórios, como processos, para comprovar a regular aplicação dos recursos federais, não obtendo respostas. Supõe-se que essa documentação não mais exista nos arquivos da municipalidade, impedindo a fundamentação das alegações da parte (peça 49, p. 6) ;
e) O recorrente tem sido perseguido pelos adversários políticos desde o fim do mandato dele, o que prejudica a coleta das provas;
f) As empresas, supostamente fantasmas, apresentaram toda a documentação comprobatória da regularidade fiscal, conforme exigido legalmente, o que consta dos processos licitatórios que fundamentaram os gastos ora em debate, documentos autênticos e válidos. Não há sentido em o gestor se esquivar de uma contratação ou por em dúvida a idoneidade da empresa (peça 49, p. 6) ;
g) Está demonstrada a boa-fé do recorrente, ao ter agido de modo ético e leal, buscando cumprir integralmente as funções a ele inerentes, sem se omitir em qualquer prestação de contas (peça 49, p. 6) .
Análise
6.2.	Os argumentos do recorrente não merecem prosperar. Incide sobre o gestor o ônus de provar a aplicação regular dos recursos públicos repassados.
6.3.	Cumpre ressaltar que a jurisprudência pacífica nesta Corte de Contas atribui ao responsável o dever de prestar contas da integralidade das verbas federais repassadas. Cabe ao gestor o ônus da prova da boa e regular aplicação desses recursos, por meio de documentação consistente.
6.4.	Tal entendimento encontra fundamento na própria Constituição Federal, artigo 70, parágrafo único, que dispõe que "Prestará contas qualquer pessoa física ou jurídica, pública ou privada, que utilize, arrecade, guarde, gerencie ou administre dinheiros, bens e valores públicos ou pelos quais a União responda, ou que, em nome desta, assuma obrigações de natureza pecuniária", e no artigo 93 do Decreto-lei 200/1967, segundo o qual, "Quem quer que utilize dinheiros públicos terá de justificar seu bom e regular emprego na conformidade das leis, regulamentos e normas emanadas das autoridades competentes".
6.5.	Nesse sentido são os Acórdão 6553/2016-TCU-Primeira Câmara, relator Ministro Walton Alencar Rodrigues; 3.587/2017-Segunda Câmara, relator Ministro Aroldo Cedraz; e 2.610/2016-Plenário, relator Ministro Bruno Dantas.
6.6.	No caso em análise, a então Controladoria-Geral da União, em procedimento investigativo descrito no Relatório de Demandas Especiais n. 00190.003707/2003-39 (peça 1, p. 234-306) , complementado pela Nota Técnica n. 159/2010/CGU-REGIONAL/AL/CGU-PR (peça 1, p. 208-224) , identificou pagamentos pelo Município com recursos do FNDE em análise para empresas fictícias ou fantasmas e inativas (peça 1, p. 220) .
6.7.	Trata-se, em um dos casos, da empresa Pentágono Comércio & Representações Ltda. (CNPJ: 04.463.342/0001-07) , que recebeu do ente municipal R$ 43.086,40, no âmbito do Convite 012, no exercício de 2004 (peça 1, p. 222) .
6.8.	Cabe ressaltar que a identificação da irregularidade ocorreu com envio pelo Controle Interno de solicitação de informações à Secretaria de Fazenda do Estado de Alagoas (Sefaz/AL) , a qual atestou, por meio do Ofício 473/2005, não ser a empresa cadastrada no órgão, conforme descrito nos relatórios do Controle Interno (peça 1, p. 222) 
6.9.	No âmbito desta Corte, o Relator a quo, em atendimento a solicitação do parquet especializado (peça 18) , determinou diligências ao Controle Interno e ao Banco do Brasil, para aprofundar as questões tratadas nos documentos da Controladoria-Geral da União (peça 19) . Em resposta, a CGU encaminhou, dentre outros documentos, cópia do próprio Ofício 473/2005 SARE-SEFAZ/AL, no qual consta, acerca da Pentágono Comércio & Representações Ltda. o seguinte (peça 25, p. 47) :
Em visita in loco no mês de agosto de 2003, constatamos a inexistência da empresa, e que existia apenas uma sala, sem nenhuma mercadoria para demonstração ou venda e sem nenhum funcionário registrado no Ministério do Trabalho e Emprego, foi perguntado ao síndico do imóvel, onde deveria estar estabelecida a empresa, e o mesmo declarou que há meses que não vem ninguém na sala e que não funcionava nenhuma empresa de vendas no endereço, em entrevista com o sócio da empresa no mês 10/2003, o Sr. José Valdeci da Silva - CPF XXX.464.604-XX, constatamos não ser o mesmo dono da empresa, pois o mesmo nada sabia da empresa.
6.10.	Diante disso, a empresa teve o cadastro cancelado em 26/9/2003, reativado em 17/12/2003 e cancelado novamente em 12/3/2004, tendo sido considerada "fantasma" pelo órgão fazendário estadual. Logo, não poderia essa pessoa jurídica receber pagamentos do ente municipal nos meses de agosto, setembro, outubro e novembro de 2004. Não acolhe o recorrente a alegação de que a Pentágono teria apresentado certidões de regularidade fiscal, sendo que, além de não constar dos autos a referida documentação, seria exigível do gestor a pesquisa à Secretaria de Fazenda estadual.
6.11.	Destaque-se que o recorrente foi instado a se manifestar acerca do relatório do Controle Interno ainda em 2011, podendo se resguardar do transcurso do tempo, com a obtenção da documentação necessária à comprovação dos gastos (peças 1, p. 344-346; e 2, p. 25) . Além disso, como se demonstrou acima, a prova suficiente para afastar o débito do recorrente necessitaria, mesmo nos dias atuais, de simples demonstração pelo órgão fazendário da existência da empresa contratada, de modo a comprovar a idoneidade dos pagamentos.
6.12.	Assim, em posicionamento comum na gestão de convênios, inteiramente aplicável ao caso em epígrafe, entende esta Corte, pacificamente, que a utilização de empresa de fachada na execução de valores públicos não permite o estabelecimento do necessário nexo entre os recursos repassados e o objeto a que se destina, ainda que este esteja, comprovadamente, executado (Acórdão 4509/2018-TCU-Segunda Câmara, relatado pelo Ministro Marcos Bemquerer; e 5.796/2017 - Segunda Câmara, relator Ministro Augusto Nardes) .
CONCLUSÃO
7.	Das análises anteriores, conclui-se que:
a) De acordo com o enunciado 282 da Súmula do TCU, as ações de ressarcimento movidas pelo Estado contra os agentes causadores de danos ao erário são imprescritíveis.
b) Incide sobre o gestor o ônus de provar a aplicação regular dos recursos públicos repassados;
c) A utilização de empresa de fachada na execução de valores públicos não permite o estabelecimento do necessário nexo entre os recursos repassados e o objeto a que se destina, ainda que este esteja, comprovadamente, executado.
7.1.	Assim, os argumentos apresentados pela parte não têm o condão de modificar a deliberação recorrida, mantendo-se o acórdão em seus exatos termos.
PROPOSTA DE ENCAMINHAMENTO
8.	Diante do exposto, com fundamento nos artigos 32, inciso I; e 33, da Lei 8.443/1992, submetem-se os autos à consideração superior, com posterior encaminhamento ao Ministério Público junto ao Tribunal de Contas da União e ao Gabinete do Relator, propondo:
a) conhecer do recurso interposto e, no mérito, negar-lhe provimento;
b) sejam todas as intimações e notificações feitas nos nomes dos advogados Savio Lucio Azevedo Martins (OAB/AL 5.074) , Gustavo Ferreira Gomes (OAB/AL 5.865) , Fernando Antônio Jambo Muniz Falcão (OAB/AL 5.589) ;
c) comunicar a deliberação que vier a ser proferida por esta Corte ao recorrente, à Procuradoria da República no Estado de Alagoas e aos demais interessados".
	É o relatório.

Savio Lucio Azevedo Martins (OAB/AL 5.074), Gustavo Ferreira Gomes (OAB/AL 5.865), Fernando Antônio Jambo Muniz Falcão (OAB/AL 5.589) e outros; procuração e substabelecimento (peça 13).

Procurador Rodrigo Medeiros de Lima.

TOMADA DE CONTAS ESPECIAL. NÃO COMPROVAÇÃO DA REGULAR APLICAÇÃO DE PARTE DOS RECURSOS TRANSFERIDOS NA MODALIDADE FUNDO A FUNDO, À CONTA DO PROGRAMA NACIONAL DE ALIMENTAÇÃO ESCOLAR (PNAE). CONTAS IRREGULARES. DÉBITO. RECURSO DE RECONSIDERAÇÃO. CONHECIMENTO. NÃO OCORRÊNCIA DA PRESCRIÇÃO DA PRETENSÃO PUNITIVA. AUSÊNCIA DE ELEMENTOS PARA DESCARACTERIZAR A RESPONSABILIDADE DO RECORRENTE. PROVIMENTO NEGADO.

TOMADA DE CONTAS ESPECIAL (TCE)

Secretaria de Recursos (SERUR); Secretaria do TCU no Estado do Espírito Santo (Sec-ES).

Trata-se, originariamente, da tomada de contas especial instaurada pelo Fundo Nacional de Desenvolvimento da Educação (FNDE) , em desfavor de José Valter de Azevedo, ex-prefeito do município de Ibateguara/AL, em face da não comprovação da regular aplicação de parte dos recursos transferidos no exercício de 2004, na modalidade fundo a fundo, à conta do Programa Nacional de Alimentação Escolar (PNAE) .
2.	Os repasses federais realizados à Prefeitura Municipal de Ibateguara/AL, no exercício de 2004, vinculados ao PNAE-Fundamental, totalizaram R$ 99.829,90  (peça 1, p. 4 e 322; peça 24, p. 29) .
3.	Mediante o Acórdão 9.209/2017 (peça 38) , retificado, por inexatidão material, pelo Acórdão de Relação 10.035/2017 (peça 44) , ambos da Segunda Câmara, este Tribunal, ao apreciar a Tomada de Contas Especial (TCE) , instaurada em desfavor do recorrente, julgou irregulares suas contas e condenou-o em débito.
4.	Irresignado, o ex-prefeito apresentou a presente peça recursal (peça 49) , alegando, em síntese: i) a prescrição da cobrança; ii) a regular aplicação dos recursos recebidos em sua gestão.
5.	O exame empreendido pela Secretaria de Recursos (Serur) , transcrito no relatório precedente e avalizado pelo Ministério Público junto ao TCU (MPTCU) , abordou com propriedade os argumentos apresentados pelo recorrente. Assim sendo, manifesto minha concordância com a proposta alvitrada nos autos, cujas análises, fundamentos e conclusões adoto como razões de decidir.
6.	De fato, deve-se ressaltar que a jurisprudência pacífica nesta Corte de Contas atribui ao responsável o dever de prestar contas da integralidade das verbas federais repassadas. Cabe ao gestor o ônus da prova da boa e regular aplicação desses recursos, por meio de documentação consistente. Neste caso, o recorrente não apresenta elementos em sua peça recursal capazes de comprovar a regular aplicação dos recursos recebidos durante a sua gestão.
7.	Quanto à ocorrência de prescrição, alegada pelo recorrente, cabe destacar, relativamente ao dano ocasionado ao erário em função da não comprovação da regular aplicação dos recursos conveniados, que este Tribunal já fixou o entendimento, em reiterados julgados, a exemplo do Acórdão 764/2005-TCU-Primeira Câmara, acerca da imprescritibilidade das ações para a reparação de danos ao patrimônio público. Inclusive, atualmente, essa matéria é objeto da Súmula 282 deste Tribunal, segundo a qual "As ações de ressarcimento movidas pelo Estado contra os agentes causadores de danos ao erário são imprescritíveis".
8.	Ante o exposto, e considerando a inocorrência da prescrição punitiva, conforme análise efetuada no relatório precedente, reitero o acolhimento das conclusões da Serur e do MPTCU e me posiciono pelo não provimento do recurso de reconsideração apresentado por José Valter de Azevedo, com a consequente manutenção dos termos do Acórdão 9.209/2017, retificado, por inexatidão material, pelo Acórdão de Relação 10.035/2017, ambos da Segunda Câmara.
Nesses termos, VOTO por que este Tribunal adote a minuta de acórdão que trago à apreciação.
TCU, Sala das Sessões Ministro Luciano Brandão Alves de Souza, em 16 de abril de 2019.
Ministro JOÃO AUGUSTO RIBEIRO NARDES 
Relator